臺灣士林地方法院刑事判決　　　　　　　　　　　　　　　九十年度交自字第三號
　　自　訴　人　甲○○
　　自訴代理人　莊鵬飛律師
　　被　　　告　乙○○
　　選任辯護人　繆璁律師
右列被告因業務過失傷害案件，經自訴人提起自訴，本院判決如左：
    主  文
乙○○無罪。
    理  由
一、自訴意意如附件自訴狀所載。
二、按犯罪事實應依證據認定之，無證據不得推定其犯罪事實；又不能證明被告犯罪
    者，應諭知無罪之判決，刑事訴訟法第一百五十四條及第三百零一條第一項分別
    定有明文。又認定犯罪事實所憑之證據，雖不以直接證據為限，間接證據亦包括
    在內，然無論直接或間接證據，其訴訟上之證明，須於通常一般之人均不致於有
    所懷疑，而得確信其為真實之程度者，始得據之為有罪之認定，倘其證明尚未達
    此一程度，而有合理性懷疑之存在時，而為無罪判決時，亦不得據指其違法，最
    高法院七十六年台上字第四九八六號著有判例。訊據被告乙○○，固坦承於右揭
    時、地，駕駛上開ＡＮ─九五八號營業大貨車撞及自訴人甲○○之事實，惟堅決
    否認涉有業務過失致重傷害之罪嫌，辯稱：伊車子開到堤防時，約四、五公尺前
    就看到自訴人在路邊掃地，伊停車等自訴人將垃圾手推車推進路旁停車之車縫中
    ，等自訴人走入車縫中後，伊才又往前行駛，等伊車子過了約三分之二時，聽到
    撞擊的聲音時趕緊煞停，才發現自訴人倒在路邊停車的小客車旁，從伊照後鏡看
    不到她手推車推出來的位置，此為伊視線之死角，伊認為自訴人並未完全等伊通
    過時，又把手推車推出才被伊右後側中軸車輪撞到，伊無法防範，且超過伊反應
    距離，伊並無過失等語。經查：
（一）自訴人於本院初次調查時自承：撞到後就昏迷，現在記憶力很差，忘記當時車
      子如何撞過來，只記得當時幫伊兒子推裝圾垃的車子，是在路邊被撞的，記得
      車子撞到伊的腦，撞到後人就昏迷，送到醫院時也不知道等語（見本院九十年
      四月二十六日訊問筆錄），後又稱：伊沒有看到對方的車子，伊推著手推車在
      路邊走，伊並不是在車縫中走，不知被告為何從後面撞到伊等語（見本院九十
      一年五月二十日訊問筆錄），是自訴人對於車禍當時其動態為何，前後所陳並
      不一致，且其自承因本件車禍後記憶力變得很差，是應參酌自訴人於本院所陳
      以外之其他證據，以明車禍當時被告營業大貨車與自訴人之動態及相關位置。
（二）被告稱肇事時伊車上載了一個工地之工人陳暖輝，有目睹車禍經過，經質之自
      訴人代理人稱：不清楚案發時被告車上有無搭載人，自訴人被撞後，應該也不
      知道等語，而經本院隔離訊問後，被告與證人陳暖輝對於當日為何及如何到案
      發地點之陳述，互核相符（均見本院九十年六月七日訊問筆錄），應認證人陳
      暖輝當日確實在案發現場，核先敘明。證人陳暖輝證稱：「我們經過肇事地點
      時，看到一個老太太跟一個男的在掃地，被告有先停車讓那個老太太走到路邊
      停車的車縫，是老太太先走到路邊才把推車拉進去的，當時那個男的是在對面
      的路邊。被告等老太太及推車都已經在路邊時才又繼續往前開，當時手推車的
      把手是靠近老太太那一邊，但是車子經過後我有到『嘎』的一聲，才發現老太
      太的手推車又推出來卡到輪胎，老太太的人就倒在路邊車子的旁邊。」、「我
      是聽到『嘎』的一聲，告訴被告可能撞到東西了，要停下來看，所以我們下車
      。」、「「你是否能確定自訴人當時自己把車推進去？）是的。」（見本院九
      十年六月七日訊問筆錄），而被告於製作交通談話紀錄表時，即稱：「當時我
      看見另一當事人正推手推車進入第二與第三路邊停車之車縫中，突然該行人又
      將手推車推出，我因閃避不及，致我駕駛之ＡＮ─九五八號右後輪擦及該手推
      車，並因而手推車撞倒行人而肇事。」，有上開交通談話紀錄表可參，足見被
      告自警訊迄本院審理中之供述，始終一致，且與證人所證相符。
（三）另依自訴人案發後當日上午於新光醫院內所製作之交通談話紀錄表記載：「我
      當時正在清掃路面，見乙部ＡＮ─九五八號營大貨車沿通河東街一段北往南向
      直行，我便將手推車推入車縫中，但不知為何該ＡＮ─九五八號營大貨車右後
      輪擦及手推車，並因此撞及到我而肇事。」，該份筆錄由自訴人之子丁○○代
      為簽名，雖證人丁○○證稱：「我到醫院急診室時，我媽媽已經不省人事。」
      、「（交通事故談話紀錄表）內容是警察先寫好的，警察有告訴我內容，他說
      那是根據現場的資料整理出來的結果，形式上要我們家屬簽名，所以我才簽名
      ，內容並不是我告訴警察的當時我不在現場，我不可能做任何回答。」（見本
      院九十年六月七日訊問筆錄），然當時處理之員警陳善鼎證稱：「（交通事故
      談話紀錄表）這是我在急診室門口問甲○○，我問筆錄時她兒子在旁邊，即在
      筆錄上簽名之人，通常如果筆錄由別人代簽，我會在被訊問人及代簽人在場之
      情況下，向他們雙方確認筆錄有無問題，才由另一個人簽名。」、「（甲○○
      ）她當時的狀況我不太記得，但依我個人經驗，我當時會為她做筆錄，應該是
      她當時沒辦法回答，有記憶，且她應該知道車禍狀況，只是無法簽名。」、「
      我會做筆錄就代表她能講話，對事情有印象，如果她不能做筆錄、沒辦法講、
      對事情沒印象，我會在筆錄記明這個狀況，事後再通知她做筆錄，而且當時她
      兒子簽名前，我還跟她兒子確認內容，並說如果在筆錄上簽名，就認同筆錄的
      內。」、「（你是否在甲○○兒子面前問她？）當時狀況沒什麼印象，而且這
      個筆錄她兒子應該有跟她確認後才簽名。」（見本院九十一年七月十五日審理
      筆錄），衡情，員警與被告、自訴人素不相識，且係依法執行公務之人員，其
      並無做不實證言、甘冒偽證重罪之必要，是應以陳善鼎之證詞較為可採，即上
      開交通事故談話紀錄表之內容為自訴人所親述，是自訴人於案發後既自承當時
      伊將手推車推入車縫中，該ＡＮ─九五八號營大貨車右後輪擦及手推車並因此
      撞及伊等語，再參以卷附道路交通事故補充資料表，記載被告營業大貨車右後
      輪擦痕，手推車亦有撞痕等情觀之，可見自訴人於車禍前，確有將手推車推入
      路邊停車之車縫中，且係被告所駕駛之營業大貨車右後輪先撞到自訴人之手推
      車再傷及自訴人之事實，此核與被告前開所辯及證人所證相符，此節應堪以認
      定。
（四）至於自訴人之子丙○○於本院九十一年一月三十一日調查中先則證稱：「我當
      時在掃地，看到卡車來了，之後我就看到我媽媽躺在地上，我沒有看到卡車如
      何碰撞的。」，後又改稱：「我看到時，我媽媽在路邊，我媽是跑出來被車撞
      到的。」、「我當時在路邊掃，看到卡車經過時，看到我媽媽跑出來，當時手
      推車在路邊，我媽是連人帶手推車被卡車往前擠的。」、「她正在推手推車，
      剛好手推車從後面來，她人走在前，手推車推在後，卡車是撞到手推車再撞到
      人。」、「我看到我媽媽將手推車拉出來一點點，還沒有辦法全部拉出時，大
      卡車就開始撞了，大卡車先撞到手推車後面的輪子，手推車就翻掉，人也倒地
      ，掃把也倒地。」、「（你站的位置是否可以看到｛撞的位置｝？）我看不到
      。」、「（為何看不到能知道撞的地方？）我是猜測的。」（均見本院九十一
      年一月三十一日訊問筆錄），其證詞前後矛盾，且其為輕度精神障礙，有殘障
      手冊影本一份在卷可參，是其證詞自不宜遽採。
（五）本院於九十年十月十七日至台北市政府環境保護局士林區清潔隊後港分隊勘驗
      自訴人於案發時所使用之手推車現況，可見該手推車車斗部分已歪曲變形，且
      有部分鏽蝕，無法分辨何處經過撞擊，而該清潔分隊之班長鄭金龍證稱；發生
      事故後，伊有敲敲打打，但不記得敲打的地方等語（見本院勘驗之訊問筆錄）
      ，是目前已無法依該手推車之外觀，判斷原撞擊位置，然參照鄭金龍於案發後
      所拍攝之現場照片及卷附道路交通事故調查報告表所繪之現場圖，可見車禍後
      自訴人係倒於紅色路邊停車之左側及營業大貨車車旁，而非紅色路邊停車後方
      之車輛間隙中，該肇事路段寬僅七點一公尺，依被告供述該道路左右二側皆停
      放車輛，被告之營業大貨車所能通行之路寬十分狹窄，肇事後被告營業大貨車
      車身與自訴人及手推車均為平行狀態（通河東街北往南方向），若營業大貨車
      右前車身與手推車先有接觸，按現場條件不可能有營業大貨車車身大半行駛肇
      事處，後右車輪再與手推車擦撞之可能，再參照事故現場照片中手推車之位置
      、扭轉方向及手推車車身朝上、手把朝下之狀況，應認為肇事前手推車與營業
      大貨車之後輪之間有一傾斜角度存在，另車禍後手推車係在行人前方，可見被
      告之營業大貨車沿通河東街一段北向南行駛至肇事處，自訴人見狀將手推車推
      入路邊停車車縫中避讓，未俟營大貨車通過後即將手車推出，因而營業大貨車
      右後輪撞及手推車，並導致手推車被營業大貨車往前拉行，自訴人連帶被拖離
      原避車之位置而倒地受傷甚明，即台北市車輛行車事故鑑定委員會亦同此認定
      ，此有台北市車輛行車事故鑑定委員會九十年十二月二十一日北鑑審字第九０
      六０三三八六００號函附鑑定意見書各一份在卷可憑，至於台北市交通局之覆
      議意見，係認定自訴人及手推車肇事前進入車縫中，未俟營業大貨車完全通過
      後即將手推車推出，又認定自訴人及手推車於肇事前未完全進入車縫中，致營
      業大貨車之右後輪撞及手推車，並將人拖帶出致倒地受傷，有台北市交通局九
      十一年四十五日北市交五字第０九一三０五八五五００號函附覆議意見書各一
      份在卷可參，經本院再函詢相關事項，台北市交通局函覆：依卷附照片，肇事
      後行人倒於路停車第二部車之中前段，手推車位於行人前方，營業大貨車與手
      推車之接觸部位係右後輪，中前段已順利通過，研判自訴人於肇事前之人與手
      推車，若完全位於路邊停車之車縫中，則與營業大貨車應無接觸之可能，故研
      判自訴人於肇事前似有未俟營業大貨車完全通過後，即將手推車推出，另亦未
      完全排除手推車肇事前未完全進入車縫中之可能，有該局九十一年六月二十七
      日北市交五字第０九一三二五五九七００號函文一份在卷供參，是覆議意見亦
      認定自訴人先將手推車推入車縫中，營業大貨車之右後輪先撞手推車再將人拖
      帶出之事實，是此節亦堪可認定，至於自訴人將手推車推入車縫中後，究竟係
      未完全進入或進入後再行推出，致營業大貨車之右後車輪擦撞到該手推車，參
      以前開「若營業大貨車右前車身與手推車先有接觸，按現場條件不可能有營業
      大貨車車身大半行駛肇事處，後右車輪再與手推車擦撞之可能」之說明，應認
      係自訴人將手推車推入車縫中後，未俟營業大貨車完全通過即再行推出甚明。
（六）再，被告於前車身通過後，有無可能防範自訴人突自車縫中推出手推車之可能
      ？被告辯稱：自訴人出現之處為大貨車之視線死角云云，惟所謂動態死角，係
      指直接視界與與間接視界無法含蓋之區域，依卷附「台北市機車騎士手冊」之
      圖示，車輛後輪處仍屬能看見之範圍，是自訴人既出現在被告營業大貨車之右
      後輪處，此顯非視線之動態死角，是被告此節辯解並不足採信。而被告辯稱看
      到自訴人將手推車推入車縫中時，有先暫停讓自訴人推入再啟動往前行駛，而
      若以被告再度啟動行駛時之車速十公里計算，依交通部公告之「汽車行駛距離
      及反應距離一覽表」，可見車輛時速為十公里時，其反應距離為二點零八公尺
      ，即以時速十公里之車速行駛，發現有狀況要即時反應時，已經行駛二點八公
      尺，而依證人鄭金龍庭呈之現場照片，可見路邊紅色停車後方之車縫至自訴人
      被撞後手推車靜止位置（在路邊紅色停車之左前車門旁），相距應不逾二公尺
      （按該路邊紅色停車為三陽牌無車尾之小型小客車），即被告在自訴人自車縫
      中將手推車推出時，其營業大貨車右後車輪碰撞到手推車，因發出「嘎、嘎」
      聲發現碰撞開始採取必要煞停措施，至完全停止，所行駛之距離尚未逾二公尺
      ，即在其反應距離內。是自訴人將手推車推出之處，雖非被告之動態視線死角
      ，然被告於行經自訴人前，既已先暫停讓自訴人進入車縫中避讓，且被告之車
      身亦已大部經過自訴人身旁，自訴人於被告大貨車尚未完全通過時，竟不知何
      故再度將手推車推出，此猝不及防之情況，實非被告所能防範，況被告於發現
      碰撞時，隨即採取必要之煞停措施，即發生碰撞到停車處尚在其反應距離內，
      是尚難認被告有何應注意、能注意而未注意之過失行為。至於前開鑑定結果認
      被告有「駕駛疏忽之嫌」，覆議結果認被告「其右後輪撞及手推車後若及時發
      現並煞停，行人將不致因此遭拖帶而受傷」，經本院再詢以若參照「汽車行駛
      距離及反應距離一覽表」，以被告當時之狀況是否有足夠之反應距離時，台北
      市政府交通局函覆：「其是否能即時發現行人將手推車推出並採取必要之安全
      措施情形不詳，故覆議會認定營大貨『涉嫌駕駛疏忽』，並非『駕駛疏忽』」
      ，有上開鑑定意見書、覆議意見書及台北市交通局函文可參，是上開鑑定並未
      參酌到被告之反應距離，此部分本院不足採。
三、綜上觀之，查無其他積極證據足以證明被告對於本件車禍，有應注意、能注意而
    不注意之過失情狀，依罪疑唯輕之原則，自不得遽論被告涉有此罪。不能證明被
    告犯罪，揆諸首揭說明，爰為無罪之諭知。
據上論斷，應依刑事訴訟法第三百四十三條、第三百零一條第一項，判決如主文。
中      華      民      國     九十一     年     七     月    二十九    日
                                      臺灣士林地方法院刑事第四庭
                                          法  官  楊  迺  伶
右正本證明與原本無異。
如不服本判決，應於判決送達後十日內，向本院提出上訴狀。
                                          書記官  趙  彩  彤
中      華      民      國     九十一     年     八     月      一      日
